【裁判字號】    98,易,1598
【裁判日期】    980727
【裁判案由】    詐欺
【裁判全文】
臺灣臺北地方法院刑事判決              98年度易字第1598號
公  訴  人  臺灣臺北地方法院檢察署檢察官
被      告  乙○○
                    （另案在臺灣臺北監獄臺北分監執行中）
            甲○○
                      村1號
                    （另案在臺灣臺北監獄臺北分監執行中）
上列被告等因詐欺案件，經檢察官提起公訴（98年度偵字第8458
號），因被告等於準備程序中就被訴事實為有罪之陳述，經本院
告知簡式審判程序意旨，並聽取公訴人及被告等之意見後，本院
合議庭裁定由受命法官獨任依簡式審判程序審理，判決如下：
    主  文
乙○○、甲○○共同意圖為自己不法之所有，以詐術使人將本人
之物交付，均累犯，各處有期徒刑肆月，如易科罰金，均以新臺
幣壹仟元折算壹日；又共同意圖為自己不法之所有，以詐術使人
將本人之物交付，均累犯，各處有期徒刑參月，如易科罰金，均
以新臺幣壹仟元折算壹日；又共同意圖為自己不法之所有，以詐
術使人將本人之物交付，未遂，均累犯，各處有期徒刑貳月，如
易科罰金，均以新臺幣壹仟元折算壹日。各應執行有期徒刑捌月
，如易科罰金，均以新臺幣壹仟元折算壹日。
    事  實
一、乙○○前於民國91年間因違反毒品危害防制條例案件，經臺
    灣板橋地方法院以91年度訴字第78號判決判處有期徒刑10月
    確定，又於92年間因違反同條例案件，經本院以92年度訴字
    第1297號判決判處有期徒刑1 年確定，上開2 案件經接續執
    行，於94年1 月6 日假釋付保護管束，惟於同年間又因違反
    同條例案件，經本院以94年度訴字第596 號判決判處有期徒
    刑1 年4 月確定，經撤銷假釋復入監執行後，於96年3 月1
    日執行完畢出監。甲○○前於93年間因妨害自由案件，經臺
    灣宜蘭地方法院以93年度訴字第253 號判決判處有期徒刑2
    年，嗣經臺灣高等法院以94年度上訴字第1546號判決及最高
    法院以94年度台上字第5583號判決駁回上訴確定，又於同年
    間因違反毒品危害防制條例案件，經本院以94年度訴字第30
    7 號判決判處有期徒刑8 月，嗣經臺灣高等法院以94年度上
    訴字第1494號判決及最高法院以94年度台上字第5582號判決
    駁回上訴確定，復因違反同條例案件，經本院分別以94年度
    簡字第2960號、95年度易字第95號判決判處有期徒刑3 月、
    5 月確定及臺灣板橋地方法院以95年度訴字第263 號判決判
    處有期徒刑10月確定，上開5 案件之宣告刑經臺灣高等法院
    以96年度聲減字第3200號裁定依中華民國96年罪犯減刑條例
    各減為有期徒刑1 年、4 月、1 月又15日、2 月又15日、5
    月，並定應執行有期徒刑1 年10月確定，另於95年間因偽造
    文書案件經本院以95年度簡字第3187號判決判處有期徒刑4
    月並依中華民國96年罪犯減刑條例減為有期徒刑2 月確定，
    與上開應執行刑接續執行後，於97年3 月23日執行完畢出監
    。
二、詎乙○○、甲○○猶不知悔改，共同基於意圖為自己不法所
    有之犯意聯絡，以製造假車禍之方式向民眾詐取財物，而先
    後為下列犯行：
  (一)於98年3 月中旬某日，由乙○○騎乘車牌號碼MCK-977 號重
    型機車搭載甲○○，在臺北縣新店市○○路與順安街口，由
    乙○○拍打行經該處由丙○○所駕駛車牌號碼7C-8399 號自
    小客車之引擎蓋，向丙○○佯稱其車輛壓傷乙○○之左腳掌
    云云，並脫下鞋襪向丙○○出示事先以不詳方式偽裝成膚色
    泛紅之左腳，甲○○則在旁出言幫腔需賠償醫藥費云云，使
    丙○○陷於錯誤，誤信其壓傷乙○○左腳一事為真，惟因當
    日未帶錢包，允諾支付2,000 元並嗣於同日匯款至乙○○、
    甲○○其中1 人之帳戶內。
  (二)於98年3 月23日16時許，乙○○復騎乘上開機車搭載甲○○
    ，在臺北縣新店市○○路與民權路口前，將丁○○所駕駛車
    牌號碼DY-3291 號自小客車攔下，由甲○○向丁○○詐稱其
    車輛右前車輪壓傷甲○○之左腳掌云云，甲○○隨即脫下鞋
    襪向丁○○檢視其事先以不詳方式偽裝成膚色泛紅之左腳，
    乙○○則在旁要求賠償醫藥費云云，使丁○○陷於錯誤，誤
    信甲○○左腳確遭其駕駛之自小客車所壓傷，而交付500 元
    予甲○○。
  (三)復於98年3 月25日12時20分許，由乙○○騎乘車牌號碼MCK-
    977 號重型機車搭載甲○○，在臺北縣新店市○○路、民權
    路口，由甲○○攔下戊○○所駕駛車牌號碼3967-DX 號自小
    客車之引擎蓋，向戊○○偽稱其車輛壓傷乙○○之左腳掌云
    云，乙○○同時亦脫下鞋襪向戊○○出示事先以不詳方式偽
    裝成膚色泛紅之左腳，適丙○○於同日12時許至臺北縣新店
    市○○路○ 段與文化路口訪友，發覺乙○○、甲○○曾在日
    前以車禍為由向其索討財物，警覺乙○○、甲○○係以假車
    禍之手法詐財，遂上前制止乙○○、甲○○，並告知戊○○
    其2 人之詐騙手法，復請路人報警，乙○○、甲○○未及向
    戊○○索取款項即為警查獲，乙○○、甲○○始未得手財物
    。而丁○○適於警方到場後亦行經該處，上前探看，始發覺
    受騙。
二、案經丙○○、丁○○、戊○○訴由臺北縣政府警察局新店分
    局報請臺灣臺北地方法院檢察署檢察官偵查起訴。
    理  由
一、按本件被告乙○○、甲○○所犯係死刑、無期徒刑、最輕本
    刑為3 年以上有期徒刑以外之罪，其於準備程序就前揭被訴
    事實為有罪之陳述，經受命法官告知簡式審判程序之旨，並
    聽取其與公訴人之意見後，本院認無不得或不宜改依簡式審
    判程序進行之處，爰依刑事訴訟法第273 條之1 第1 項、第
    284 條之1 ，裁定本件由受命法官獨任進行簡式審判程序，
    合先敘明。
二、訊據被告乙○○、甲○○對於上開犯罪事實坦承不諱，且據
    證人即告訴人丙○○、丁○○、戊○○於警詢中指訴綦詳，
    ，並有被告2 人製造與告訴人戊○○之假車禍現場照片及告
    訴人丁○○所駕駛車牌號碼DY-3291 號自小客車照片8 張附
    卷可證，足證被告2 人出於任意性之自白核與事實相符，應
    堪採為認定事實之證據。綜上，本件事證明確，被告犯行堪
    以認定，應依法論科。
三、核被告乙○○、甲○○如事實欄一(一)、(二)所為，係犯刑法第
    339 條第1 項之詐欺取財罪；如事實欄一(三)所為，係犯刑法
    第339 條第3 項、第1 項之詐欺取財未遂罪。被告2 人就詐
    欺取財及詐欺取財未遂之犯行，有犯意之聯絡及行為之分擔
    ，均屬共同正犯。被告2 人所犯上開各罪間，犯意各別，行
    為互殊，應分論併罰。被告乙○○前於91年間因違反毒品危
    害防制條例案件，經臺灣板橋地方法院以91年度訴字第78號
    判決判處有期徒刑10月確定，又於92年間因違反同條例案件
    ，經本院以92年度訴字第1297號判決判處有期徒刑1 年確定
    ，上開2 案件經接續執行，於94年1 月6 日假釋付保護管束
    ，惟於同年間又因違反同條例案件，經本院以94年度訴字第
    596 號判決判處有期徒刑1 年4 月確定，經撤銷假釋復入監
    執行後，於96年3 月1 日執行完畢出監；被告甲○○前於93
    年間因妨害自由案件，經臺灣宜蘭地方法院以93年度訴字第
    253 號判決判處有期徒刑2 年，嗣經臺灣高等法院以94年度
    上訴字第1546號判決及最高法院以94年度台上字第5583號判
    決駁回上訴確定，又於同年間因違反毒品危害防制條例案件
    ，經本院以94年度訴字第307 號判決判處有期徒刑8 月，嗣
    經臺灣高等法院以94年度上訴字第1494號判決及最高法院以
    94年度台上字第5582號判決駁回上訴確定，復因違反同條例
    案件，經本院分別以94年度簡字第2960號、95年度易字第95
    號判決判處有期徒刑3 月、5 月確定及臺灣板橋地方法院以
    95年度訴字第263 號判決判處有期徒刑10月確定，上開5 案
    件之宣告刑經臺灣高等法院以96年度聲減字第3200號裁定依
    中華民國96年罪犯減刑條例各減為有期徒刑1 年、4 月、1
    月又15日、2 月又15日、5 月，並定應執行有期徒刑1 年10
    月確定，另於95年間因偽造文書案件經本院以95年度簡字第
    3187號判決判處有期徒刑4 月並依中華民國96年罪犯減刑條
    例減為有期徒刑2 月確定，與上開應執行刑接續執行後，於
    97年3 月23日執行完畢出監之事實，有臺灣高等法院被告前
    案紀錄表2 份在卷足憑，被告2 人於5 年內故意再犯本案有
    期徒刑以上之罪，均屬累犯，均應依刑法第47條第1 項規定
    加重其刑。又被告2 人已著手於如事實欄一(三)所示詐欺取財
    犯行之實行而不遂，為未遂犯，爰依刑法第25條第2 項之規
    定減輕其刑。被告2 人就事實欄一(三)之犯行既有刑之加重減
    輕二種事由，應先加後減之。爰審酌被告2 人正值壯年，竟
    不思正途取財，反以製造假車禍之方式藉機詐財，所為嚴重
    危害社會治安，其犯罪之動機、目的、手段實屬可議，惟念
    及犯後終能坦承犯行，態度尚佳，兼衡其詐騙所得非多等一
    切情狀，分別量處如主文所示之刑，並均諭知易科罰金之折
    算標準及定應執行刑。又大法官解釋第662 號業於98年6 月
    19日公布，自該日起，刑法第41條第2 項關於數罪併罰，數
    宣告刑均得易科罰金，而定應執行刑之刑逾6 個月者，排除
    適用同條第1 項得易科罰金之規定部分失其效力，有該解釋
    意旨可資參照；是本件被告2 人所犯各罪均係最重本刑為5
    年以下有期徒刑以下之刑之罪，且均受6 個月以下有期徒刑
    之宣告，雖所定應執行之刑逾6 個月，仍得易科罰金。本院
    審酌被告經濟狀況、犯罪情節，併均諭知定應執行刑之易科
    罰金折算標準。
據上論斷，應依刑事訴訟法第273 條之1 第1 項、第284 條之1
、第299 條第1 項前段，刑法第28條、第339 條第1 項、第3 項
、第47條第1 項、第25條第2 項、第51條第5 款、第41條第1 項
前段，刑法施行法第1 條之1 ，判決如主文。
本案經檢察官蔡彥守到庭執行職務。
中    華    民    國    98    年    7     月    27    日
                  刑事第十八庭  法  官  林芳華
以上正本證明與原本無異。
如不服本判決應於收受送達後10日內向本院提出上訴書狀，並應
敘述具體理由；其未敘述上訴理由者，應於上訴期間屆滿後20日
內向本院補提理由書（均須按他造當事人之人數附繕）「切勿逕
送上級法院」。
                                書記官  林鈴芬
中    華    民    國    98    年    7     月    27    日
附錄本案論罪科刑法條
刑法第339條
意圖為自己或第三人不法之所有，以詐術使人將本人或第三人之
物交付者，處5 年以下有期徒刑、拘役或科或併科1,000 元以下
罰金。
以前項方法得財產上不法之利益或使第三人得之者，亦同。
前2 項之未遂犯罰之。


司法院資訊處製作；財團法人民間司法改革基金會備份。
